【裁判字號】    95,交抗,819
【裁判日期】    951031
【裁判案由】    違反道路交通管理處罰條例
【裁判全文】
臺灣高等法院交通事件裁定             95年度交抗字第819號
    抗  告  人
    即受處分人  甲○○
上列抗告人因違反道路交通管理處罰條例案件，不服台灣士林地
方法院，中華民國95年9月1日所為裁定（95年度交聲字第590號
），提起抗告，本院裁定如下：
    主  文
抗告駁回。
    理  由
一、按人行道不得臨時停車，道路交通安全規則第111條第1款定
    有明文，而所稱人行道係指為專供行人通行之騎樓、走廊及
    劃設供行人行走之地面道路，與人行天橋及人行地下道，道
    路交通管理處罰條例第3條第3款亦定有明文。次按汽車駕駛
    人停車時，在禁止臨時停車處所停車者，處新台幣（下同）
    600元以上1,200元以下罰鍰，亦為道路交通管理處罰條例第
    56條第1項第1款所有明定。末按汽車駕駛人之行為有違規停
    車而駕駛人不在場，經以科學儀器取得證據資料證明其行為
    違規，當場不能或不宜攔截製單舉發者，得逕行舉發，道路
    交通管理處罰條例第7條之2第1項第7款、第2項第4款定有明
    文。
二、原處分意旨略以：抗告人即受處分人甲○○於民國（下同）
    92年2月19日21時52分許，將其所有車牌號碼EDW-269號輕機
    車，違規停放在臺北市○○路○段禁止臨時停車之騎樓，嗣
    經警拍照採證後，逕行掣單舉發違規，並依道路交通管理處
    罰條例第56條第1項第1款規定，裁處抗告人罰鍰600元等語
    。
三、異議意旨略以：伊停車之地點係劃有白線之停車區域，有採
    證照片為憑，倘若該處禁止停車，裁罰單位應將此一誤導民
    眾之情況除去，使民眾能明確知悉，原處分認伊違規，即有
    不當，實難甘服云云。
四、原裁定以：
(一)抗告人即受處分人甲○○於上開時間，將其所有車牌號碼ED
    W-269號之輕機車停放在臺北市○○路○段騎樓，嗣經警拍照
    ，逕行舉發等事實，業據其坦承不諱，並有舉發違反道路交
    通管理事件通知單1紙及現場採證彩色照片1幀在卷可稽。
(二)抗告人雖以前揭情詞置辯，惟查：抗告人所稱其停車地點地
    面所繪之白線，係一條斑駁模糊之白色線條，與一般供機車
    停放地點所繪之方形白色機車停車格線顯有不同，且道路交
    通安全規則第111條第1款明文規定人行道（包括騎樓）不得
    臨時停車，政府亦一再宣導不得占用騎樓妨礙行人通行，抗
    告人身為機車用路人，自難諉為不知，是依本件抗告人停車
    地點屬騎樓，且地上白線斑駁不清，與一般停車格線不同，
    抗告人當知該處並非合法停車地點。況按人民違反法律上之
    義務而應受行政罰之行為，法律無特別規定時，雖不以出於
    故意為必要，仍須以過失為其責任條件。但應受行政罰之行
    為，僅須違反禁止規定或作為義務，而不以發生損害或危險
    為其要件者，推定為有過失，於行為人不能舉證證明自己無
    過失時，即應受處罰，司法院大法官會議釋字第275號揭有
    明文。經查：抗告人前開停車地點係為騎樓，有如前述，而
    在騎樓禁止臨時停車，亦為道路交通安全規則所明定，是縱
    令抗告人所辯屬實，其既未舉證證明其於停車時，將地上斑
    駁模糊之白色直線誤為停車格線，實已善盡相當之注意義務
    而無過失，依前揭司法院大法官會議解釋，自難據為其有利
    之認定。
(三)綜上所述，抗告人所有之上開輕機車於上揭時間，係停放在
    禁止停車處所，委無足疑。原處分機關以本件舉發單位因汽
    車駕駛人違規停車而不在場，有當場不能攔截製單舉發之正
    當理由，自得逕行舉發，因予裁處車輛所有人即抗告人罰鍰
    6百元，要屬適法，原審裁定駁回本件聲明異議。經核尚無
    違誤。
五、抗告意旨略以：政府機關於裁罰人民之過程中，是否有達明
    確性之要求？倘有模糊地帶而未盡消除疑慮之義務，政府機
    關之取締行為即有瑕疵而不合法。本件抗告人停放機車之位
    置，確畫有白線，雖白線稍有斑駁模糊，但亦屬清晰可見，
    有卷附照片為憑，已足令人誤認為停車區而予停放，且所畫
    白線雖斑駁模糊，亦可能係因風吹日曬、人為使用等因素所
    致，豈可以該白線斑駁模糊遽認抗告人應知曉該處不得停放
    車輛。又道路交通安全規則第112條第15款明定「停車時間
    、位置、方式及車種，如公路主管機關、市區道路主管機關
    或警察機關有特別規定時，應依其規定。」，是倘騎樓畫有
    停車區，應優先適用該條之規定，而台北市騎樓畫有停車區
    者多有所在，如中山一派出所附近之騎樓屬之，抗告人因停
    車處仍有斑駁的白線，誤認該處係得停放車輛而予停放，亦
    無違誤。況抗告人誤認不得停車之處而予停車，係因警方未
    確實清除該處白線所致，而警方未將此一誤導抗告人之情況
    除去，使抗告人能明確知悉，原處分即有不當，為此提起抗
    告云云。
六、經查：抗告人停車地點之地面所繪白線，係一條斑駁模糊之
    白色線條，與一般供機車停放地點所繪之方形白色機車停車
    格線明顯不同，而騎樓妨礙行人通行，一般情況不得臨時停
    車，已如前述。至公路主管機關、市區道路主管機關或警察
    機關雖因應地區需要，而於騎樓、人行道特別畫設停車區，
    但非屬常態，且該停車區之畫設均可讓人民一望即知係可停
    車之處所，而依照片觀之，抗告人停放機車處所，係金融機
    構之出入門口，依抗告人之年齡、社會經驗，自無誤認該處
    係可停放機車之虞，抗告人所辯誤認上開地點係可得停車之
    處所云云，尚無足採，其違規停放車輛即非因警方未確實清
    除該處白線所致。抗告人指稱其係誤認不得停車之處而停車
    ，且本件係警方未確實清除該處白線造成云云，亦不足採。
    抗告人抗告意旨，仍執前詞，指摘原裁定不當，為無理由，
    應予駁回。
據上論斷，應依道路交通案件處理辦法第26條，刑事訴訟法第41
2條，裁定如主文。
中    華    民    國    95    年    10    月    31    日
                  交通法庭  審判長法  官  陳貽男
                                  法  官  鄭水銓
                                  法  官  高明哲
以上正本證明與原本無異。
不得再抗告。
                                  書記官  李垂福
中    華    民    國    95    年    11    月    3     日


司法院資訊處製作；財團法人民間司法改革基金會備份。
